【裁判字號】    97,簡上,137
【裁判日期】    981229
【裁判案由】    返還訂金
【裁判全文】
臺灣桃園地方法院民事判決             97年度簡上字第137號
上  訴  人  美獅家具事業有限公司
法定代理人  丁○○
被上訴人    鼎國工程設計股份有限公司
法定代理人  丙○○○
訴訟代理人  鍾秉憲律師
上列當事人間請求返還訂金事件，上訴人對於中華民國97年6 月
30日本院桃園簡易庭97年度桃簡字第361 號第一審判決提起上訴
，本院於98年12月15日言詞辯論終結，判決如下：
    主      文
原判決主文第一項所命上訴人給付部分，及該部分假執行之宣告
暨本訴訴訟費用之裁判，均廢棄。
上開廢棄部分，被上訴人在第一審之訴及假執行之聲請均駁回。
上訴人其餘上訴駁回。
第一審本訴訴訟費用由被上訴人負擔。第二審訴訟費用由被上訴
人負擔十分之四，餘由上訴人負擔。
    事實及理由
壹、本訴部分：
一、被上訴人起訴主張：被上訴人前承攬訴外人中華航空股份有
    限公司高雄分公司（下稱華航公司）之高雄小港機場貴賓室
    改裝工程，並於民國96年4 月27日與上訴人簽訂工程轉包（
    發包）簽呈單，將上開改裝工程中之所有沙發、茶几轉包予
    上訴人，約定工程總價為新台幣（下同）89萬元，簽約時兩
    造特別約定品質上沙發布面不可有倒毛之現象，上訴人應於
    96年5 月3 日提出樣品供原告與訴外人華航公司確認，同月
    23日工廠驗貨，同年6 月14日進行驗收，被上訴人並已給付
    25萬元予上訴人作為定金。詎上訴人遲至96年5 月18日始提
    出沙發樣品，已構成給付遲延，又該沙發樣品經被上訴人與
    華航公司檢視後，發現沙發布面倒毛嚴重，不符要求，故該
    沙發樣品並未獲得被上訴人與華航公司之確認。被上訴人乃
    委請律師於96年5 月29日發函指示被上訴人於函到7 日內迅
    提出品質較佳之沙發布料供上訴人重新選擇，以進行上述打
    樣之作業，但上訴人仍未依被上訴人指示履行契約，因此被
    上訴人於期限屆滿後即同年6 月7 日委請律師發函通知上訴
    人解除契約，並請求返還定金，惟上訴人拒絕返還定金。為
    此，爰依民法第254 條、第259 條之規定，請求上訴人返還
    定金25萬元及自起訴狀繕本送達翌日起至清償日止，按年息
    5%計算之利息等語。
二、上訴人則以：(一)本件雙方合約簽訂時約定沙發布料為「麂皮
    絨布」，因交貨時間急迫，兩造遂約定交貨方式為「先確定
    沙發之布料，再確定沙發之骨架樣式，之後再行組裝」，亦
    即被上訴人先選定沙發之布料、顏色，上訴人始能盡快下單
    予下游布商，上訴人於96年4 月23日即已將大陸布廠所生產
    之「麂皮絨布」共5 筆約100 多款布料交予被上訴人承辦人
    及設計師篩選，惟被上訴人遲未選定打樣布料，反要求上訴
    人再行提出其他布料，上訴人乃於96年5 月4 日再提出多筆
    布料供被上訴人選擇，被上訴人於當日來電稱華航公司選定
    「HE51-10 」布料（下稱系爭布料）作為確定之沙發用布，
    且布料不會更改，上訴人立即於同年月5 日向下游布商訂購
    系爭布料大量生產，然上訴人於同年月18日提出沙發樣品時
    ，上訴人及華航公司卻稱布料倒毛，要求更改布料，斯時上
    訴人已將82張沙發之布料全部生產。(二)被上訴人稱兩造約定
    沙發布面「不可倒毛」，惟簽約時根本無此約定，合約文字
    亦無此字句，此部分應由被上訴人負舉證之責。且被上訴人
    於華航公司招標時，提出予華航公司之施工材料樣品表上之
    布料樣品乃屬「麂皮絨布」，上訴人依該樣品規格提出系爭
    布料供被上訴人選擇，並無不當，再倒毛係麂皮絨布之正常
    現象，此為布料業者眾所周知，上訴人要求沙發布面需為「
    麂皮絨布」，又要求不得有倒毛情形，豈非自相矛盾。(三)上
    訴人第一次送沙發樣品之時間為96年5 月8 日，雖遲於兩造
    約定之96年5 月3 日，然此遲延係因被上訴人一直未選定沙
    發用布所致，非可歸責於上訴人。(四)本件係可歸責於付定金
    當事人之事由致不能履行，定金不得請求返還，是被上訴人
    請求上訴人返還定金，為無理由等語資為抗辯。
三、原審為被上訴人全部勝訴之判決，上訴人不服，提起上訴，
    上訴聲明為：(一)原判決廢棄。(二)被上訴人在第一審之訴駁回
    。被上訴人答辯聲明為：上訴駁回。
四、兩造不爭執事項：
  (一)被上訴人前承攬華航公司之高雄小港機場貴賓室改裝工程，
    並於民國96年4 月27日與上訴人簽訂工程轉包（發包）簽呈
    單，將上開改裝工程中之所有沙發、茶几轉包予被上訴人，
    被上訴人並已交付上訴人定金25萬元。
  (二)兩造簽訂系爭契約之意思重在工作物之完成，契約性質上為
    承攬契約。
  (三)兩造約定之交貨時程為：96年5 月3 日交付樣品；同月23日
    工廠驗貨；同年6 月14日驗收。
  (四)被上訴人於96年5 月4 日選定「HE-51-10」布料，上訴人於
    96年5 月8 日提出沙發樣品，惟該沙發樣品因布料顏色與系
    爭布料不同，且車工不佳遭退回，上訴人於同月18日提出以
    系爭布料施作之沙發樣品，遭華航公司以沙發布料會倒毛，
    且顏色不符要求為由拒絕確認。
  (五)被上訴人於96年5 月29日委請律師發函通知上訴人於函到7
    日內提出符合契約要求品質之布料供被上訴人選擇，製作「
    沙發樣品」，以供被上訴人與華航公司確認，上訴人未在期
    限內提供布料予被上訴人，被上訴人遂於同年6 月7 日委請
    律師發函向被上訴人為解除契約之意思表示。
五、兩造之爭點為：(一)上訴人是否有給付遲延之情形？(二)系爭契
    約是否經被上訴人於96年6 月7 日合法解除？(三)被上訴人得
    否依民法第259 條之規定，請求上訴人返還定金？茲就上開
    爭點分述如下：
  (一)上訴人是否有給付遲延之情形？
  1.本件兩造於96年4 月27日簽訂系爭契約時，原約定上訴人應
    於96年5 月3 日提出沙發樣品，惟上訴人第一次提出沙發樣
    品之時間為96年5 月8 日，顯有逾越兩造約定之期限，上訴
    人雖辯稱其於96年4 月22日即已完成沙發骨架，待布料樣本
    選定即可馬上完成，因被上訴人遲至96年5 月4 日始選定沙
    發用布，方導致上訴人未能遵期提出沙發樣品云云。惟查，
    上訴人於96年5 月8 日提出之沙發樣品並非被上訴人於96年
    5 月4 日擇定之系爭布料，此為上訴人所不爭執，則上訴人
    於96年5 月8 日提出沙發樣品之行為，自難認係依債之本旨
    提出，尚不生提出給付之效力，又上開沙發樣品經被上訴人
    退回後，上訴人於96年5 月18日始提出以系爭布料製作之沙
    發樣品，是上訴人於96年5 月18日交付沙發樣品，確有因可
    歸責於上訴人致給付遲延之情事。
  2.再被上訴人員工甲○○曾於98年5 月4 日擇定系爭布料供上
    訴人製作沙發乙節，為兩造所不爭執，惟兩造就系爭布料究
    為打樣布料抑或為確定之沙發用布各執一詞。查關於市場上
    一般定作沙發之交易流程為承攬人提供布料予定作人選擇，
    選定後由承攬人打樣，製作沙發樣品實品予定作人確認，經
    定作人確定無誤後，承攬人始可大量生產，若不符合定作人
    之要求，承攬人應再提供布料供定作人選擇，重新打樣，此
    為兩造所不爭執，則依業界交易習慣，系爭布料倘若僅供打
    樣之用，則不論系爭布料是否具備約定之品質，只要被上訴
    人認為系爭布料製成之沙發實品不符其需求，即可要求上訴
    人另行提供布料，重新製作沙發樣品。經查，關於兩造間究
    有無選定系爭布料作為確定沙發用布乙節，證人即被上訴人
    職員甲○○於原審到庭證稱：「（上訴人複代理人：5 月8
    日蔡老闆《即上訴人法定代理人》有打電話給你有問你是否
    該塊布料不會再改？）我跟他說華航已經確定選擇這塊布，
    要作打樣的工作。」、「（被上訴人法定代理人：我當時有
    無告訴你要先確認布，布要先作防焰，過程比較冗長，本件
    是否有一方面做布的確認，一方面做沙發的確認？）我記得
    有。蔡老闆進行的動作我不知道。」、「（被上訴人法定代
    理人：你是否知道我給你的訊息是布要去作防焰？）我知道
    。」、「（被上訴人法定代理人：我是否有告訴你因為要作
    防焰需較長時間，因此所選定的這塊布就是確定將來要做實
    品的這塊布，不會再做更改，這樣我就直接去大陸訂做？）
    蔡老闆有這樣講，但不是我們單方面可以決定，需要華航決
    定。」、「（法官：你有無將此訊息告訴蔡老闆？）這段話
    我沒有跟蔡老闆講，但這是正常流程。」、「（法官：蔡老
    闆跟你確認是不是這塊布不會再更改他就去大陸下訂單，你
    有無給蔡老闆承諾？你當時如何回應？）我沒有給他承諾，
    至於我當時如何給他回應因時間太久了，我忘記了。」等語
    （見原審卷第86至88頁），由證人甲○○之上開證言可見，
    上訴人於96年5 月4 日被上訴人擇定系爭布料時，確已對被
    上訴人提出布料先行選定，不得更改之要求，並告知證人甲○○將至大陸下單訂做布料乙情，查上訴人要求「先行選定
    布料，不得更改」之交易模式既與業界之交易習慣不合，衡
    情證人甲○○於上訴人提出上開要求時，自當予以明確拒絕
    ，惟證人甲○○卻證稱其並未將「布料選定非被上訴人可以
    決定，需要華航決定」乙事告知上訴人，且證人甲○○對於
    本件交易過程均能鉅細靡遺交待，然對於當時如何回應上訴
    人上開要求，竟證稱不復記憶，顯有迴避問題之情形，又證
    人甲○○於原審97年6 月3 日言詞辯論期日復到庭證稱：「
    （他《指被上訴人法定代理人》有無告知你他要確定這塊布
    ，要去下單？）沒有。從頭到尾都沒有打樣出來，他怎麼去
    下單。」、「（蔡先生去大陸前是否打電話給你說布料不可
    再改？）我說這不是我可以決定的，你一定要打樣出來，經
    過華航確定後，才可以大量生產。」、「（5 月4 日上訴人
    送布到你們公司去時，你們是否已確認那塊布？）我說一定
    要打樣出來，經過華航確定後，才可以生產。」等語（見原
    審卷第192 、194 頁），亦與前次證述未告知上訴人布料需
    先經華航公司確認乙情明顯矛盾，是證人甲○○上開證言之
    真實性，並非無疑。況兩造曾於96年5 月25日就本件交易之
    後續處理進行會商，其談話內容略以：「丁○○：這一塊布
    是五月四號下午我在機場準備要搭飛機，那時莉莎打電話給
    我確定是HE-51 ，那我還不放心，等我回來七號回來，八號
    我再打電話跟莉莎再確認說這塊布我確定要去做了喔！乙○○（即被上訴人代理人）：但是你不要忘記這塊布根本不符
    合我們要求喔！丁○○：那不符合要求我當初跟你確認兩、
    三次跟你們催說。乙○○：等一下，我們一開始就要求你提
    供的是不會倒毛的東西。．．．．丁○○：我請問莉莎小姐
    ，她在這裡，我請問她，他當時有沒有在五月四號下午有沒
    有打電話跟我確認說華航確實要HE-51 有沒有這塊布。乙○○：就算有，這樣也沒有辦法改變這層的事實，因為你提供
    的是瑕疵品．．丁○○：我的意思是在問你說五月四號六點
    鐘你是不是打電話來說毛經理他選HE-51 對不對？甲○○：
    對！丁○○：我回來的時候我五月七號回來的時候我一直在
    跟你說這個東西沒有辦法，我要訂下去囉，已經不能再改了
    我是叫你在告訴他的喔！甲○○：那也不是我們可以做的決
    定。丁○○：對呀！問題是我們對你們而你們去對華航，我
    知道啊！甲○○：華航他也不行，那我們只能改啊，那你也
    是。」等語，此有兩造所不爭執之對話譯文在卷可憑（見原
    審卷第117 、118 、121 頁），於上開對話內容中，被上訴
    人及證人甲○○就上訴人陳稱96年5 月4 日已確認系爭布料
    為沙發用布均未表示反對，所爭執者係認系爭布料不符合契
    約約定「不得倒毛」之品質，倘本件交易係依慣常之業界交
    易模式進行，則不論系爭布料有無瑕疵，只要被上訴人認沙
    發樣品不符合需求，即可要求上訴人更改，被上訴人又何需
    一再爭執系爭布料不符合契約約定品質，是本院認關於被上
    訴人於96年5 月4 日究係選定系爭布料作為打樣布料，抑或
    確定沙發用布乙節，應以上訴人所主張為確定沙發用布較為
    可採。系爭布料既經兩造確認為沙發用布，除有系爭布料有
    不符約定品質之情形，上訴人應無再提供其他布料供被上訴
    人選擇之義務。
  3.按「承攬人完成工作，應使其具備約定之品質及無減少或滅
    失價值或不適於通常或約定使用之瑕疵。」、「工作有瑕疵
    者，定作人得定相當期限，請求承攬人修補之。」、「承攬
    人不於前條第一項所定期限內修補瑕疵，或依前條第三項之
    規定拒絕修補或其瑕疵不能修補者，定作人得解除契約或請
    求減少報酬。但瑕疵非重要，或所承攬之工作為建築物或其
    他土地上之工作物者，定作人不得解除契約。」、「工作之
    瑕疵，因定作人所供給材料之性質或依定作人之指示而生者
    ，定作人無前三條所規定之權利。但承攬人明知其材料之性
    質或指示不適當，而不告知定作人者，不在此限。」，民法
    第492 、第493 條第1 項、第494 條、第496 條分別定有明
    文。本件被上訴人主張兩造間有沙發用布不得有倒毛情形之
    特別約定，因系爭布料會倒毛，故上訴人提出之給付不符合
    契約之約定，惟此為上訴人所否認，並辯稱兩造間並無布料
    不得倒毛之約定。經查，觀諸兩造於96年4 月18日及同月27
    日簽訂之訂購單及工程轉包（發包）簽呈單，其上均無沙發
    布料「不得倒毛」之明文約定，惟依兩造於96年5 月26日之
    對話內容：「乙○○：我們要求品質是要根本不會倒毛的東
    西嘛！丁○○：是．．是呀！是是是，哪我也請你看一下，
    我當時提供的這些布樣，你們公司莎莉王小姐，也提供讓她
    拿去給華航挑．．王莎莉：對．．沒有錯。因為，這個東西
    還沒打樣出來，華航就覺得OK嘛，因為我跟你說東西面積小
    所以看不出來，可是我們打樣出來之後，華航就說還是會有
    那種感覺，雖然說它的效果不是那麼明顯，但他（華航）覺
    得還是說有那種感覺，所以他覺得說還是不要嘛！．．丁○○：我不是今天只有找有倒毛的來，我一樣有找這個沒有倒
    毛的來。．．所以我才告訴你說，我們拿的東西，就是要讓
    你們去，請你們轉告給華航看．．這個東西我在五月四號，
    我要去在我要出國去採購的時候，當時的布號是HE-51 這一
    塊布，那這一塊布是有請你們給華航確認的。這個就是現在
    打樣的這一塊布，所以我當時挑這個東西是最比較不會倒毛
    的情形喔，最早期會更嚴重喔！乙○○：嗯！等一下！不是
    ，你現在已經，那可見得你已經清楚的意識到你要挑的是不
    會倒毛的東西給我們，對不對？丁○○：這個東西，它原來
    它這個部分是，你已經打樣的東西，在做樣本的時候就提供
    樣版的時候就有！不管是那些斜紋布或是絨布都有。對！所
    以這個部分，您光光單單只是在，在拗我說這個絨布那個起
    毛的問題，這個東西是我們有請你們確認的。．．乙○○：
    等一下，我們一開始就要求你提供的是不會倒毛的東西。丁○○：那．．那個時候你們拿去給華航有沒有告訴他說這個
    會倒毛？不會倒毛？因為我有跟你們公司講說：這是會倒毛
    裡面最輕微的情況了，我那時候是這樣講的。丁○○：那個
    一開始，你說那個布會倒毛事後面的事情OK？甲○○：沒有
    ，其實．．丁○○：是後面的事情，因為是原來設計師設計
    的，不是我設計的。甲○○：沒有因為他那個第一次都沒有
    討論到會不會倒毛，可是會不會倒毛是蔡先生告訴我的。丁○○：對啊！我有告訴你這個東西會倒毛。甲○○：所以說
    ．．．」，由上訴人法定代理人上開「我有跟你們公司講說
    這是會倒毛裡面最輕微的了」、「我有告訴你這個東西會倒
    毛」之陳述，足見兩造間確有布料不得倒毛之約定，否則上
    訴人何須於提出布料時就此部分特予說明「系爭布料有倒毛
    情形」。然而，上訴人既於提出系爭布料供上訴人選擇時確
    有告知「系爭布料會倒毛」，此為被上訴人承辦人甲○○於
    上開對話中所不否認，及其於原審審理中證稱：「相對人法
    代有跟我提到，華航有說過選布不能倒毛。」等語（見原審
    卷第83頁），足見被上訴人於選定系爭布料作為沙發用布時
    ，已知悉系爭布料有倒毛之情形，又依甲○○於上開「華航
    就說還是會有那種感覺，雖然說它（倒毛）的效果不是那麼
    明顯，但他（華航）覺得還是說有那種感覺，所以他覺得說
    還是不要嘛！」之陳述，可見系爭布料之倒毛情形並不嚴重
    ，上訴人既已告知被上訴人其指定之布料有輕微倒毛之情形
    ，則依民法第496 條規定，上訴人之瑕疵擔保責任因而免除
    ，被上訴人即不得再要求上訴人另行提出布料重新製作沙發
    樣品。
  (二)系爭契約是否經被上訴人合法解除？
  1.按承攬契約，在工作未完成前，依民法第511 條規定，定作
    人固得隨時終止契約，但除有民法第494 條、502 條第2 項
    、第503 條所定情形或契約另有訂定外，倘許定作人依一般
    債務遲延之法則解除契約，則承攬人已耗勞力、時間與鉅額
    資金，無法求償，對承攬人甚為不利亦欠公平，是於承攬契
    約，承攬人遲延完工，其所負責任與一般債務之債務人給付
    遲延應付之責任尚有不同，除有民法第502 條第2 項或第50
    3 條所定情形之一者外，定作人不得解除契約。（參照最高
    法院82年度台上字第2603號、77年度台上字第1961號判決意
    旨）又依民法第502 條、第503 條規定，定作人於承攬人工
    作遲延情形，除以工作於特定期限完成或交付為契約之要素
    之情形，定作人得解除契約者外，原則上其僅得請求減少報
    酬或請求賠償因遲延而生之損害，而於完成期限前，如有可
    歸責於承攬人之事由，可預見其無法於期限內完成工作者，
    亦以其遲延可為工作完成後解除契約之原因，亦即，以工作
    於特定期限完成或交付為契約之要素者，定作人始得解除契
    約，並請求損害賠償。而所謂「工作於特定期限完成或交付
    為契約之要素」者，係指依契約之特性或當事人之意思表示
    ，非於一定期限為給付，不能達契約之目的者言，且於依當
    事人之意思表示非於一定期限完成情形，必須當事人間有嚴
    守履行期間之合意，並對此期間之重要即契約之目的所在有
    所認識，亦即，須當事人間就履行期之特別重要成立合意為
    要件。
  2.經查，兩造雖曾約定上訴人應於96年5 月3 日提出沙發樣品
    ，然上訴人遲至同年18日始提出，而有給付遲延之情形，惟
    依民法第502 條第2 項、第503 條之規定，定作人欲因承攬
    人給付遲延而解除契約，須以本件工程依契約性質或兩造合
    意，非於一定期限完成，不能達契約之目的為必要，但依本
    件為沙發、茶几製作工程，客觀上觀察殊無非於一定時期為
    給付不能達其契約目的之情形，依系爭合約內容，亦未見別
    有可認上開履行期特別重要之合意，此外，被上訴人又未能
    證明兩造對此期限之重要有所認識，再者，上訴人於96 年5
    月18日提出以系爭布料製作之沙發後，應無再行提出布料供
    被上訴人選擇之義務，已如前述，則被上訴人以上訴人遲未
    提出布料樣品供其選擇為由解除契約，尚非合法。
  3.按「契約解除時，當事人雙方回復原狀之義務，除法律另有
    規定或契約另有訂定外，依左列之規定：一、由他方所受領
    之給付物，應返還之。二、受領之給付為金錢者，應附加自
    受領時起之利息償還之。」，民法第259 條定有明文。是契
    約當事人欲請求對方償還定金，自應以契約合法解除為前提
    。本件系爭契約既未經被上訴人合法解除，則被上訴人依民
    法第259 條之規定，請求上訴人返還定金25萬元及自起訴狀
    繕本送達翌日起至清償日止，按年息5%計算之利息，即屬無
    據。被上訴人之訴既經駁回，其假執行之聲請亦失所附麗，
    應併予駁回。原審為被上訴人勝訴之判決，並為假執行之宣
    告，尚有未合，上訴人上訴指摘原判決不當，為有理由，爰
    將原判決所命給付及准予假執行部分廢棄，改判駁回被上訴
    人在第一審對之訴及假執行之聲請。
貳、反訴部分：
一、上訴人提起反訴主張：系爭契約總價款為89萬元，若被上訴
    人依約履行契約，上訴人可獲得三成利潤即267,000 元，然
    被上訴人因可歸責於己之事由致無法履行合約，有給付不能
    及不完全給付之情形，依民法第226 條、第227 條之規定，
    就上訴人自應就上訴人所受之損害即所失利益負損害賠償責
    任，為此提起反訴，請求上訴人給付被上訴人267,000 元及
    自反訴起訴狀繕本送達之翌日起至清償日止，按年息5 ％計
    算之利息等語。
二、被上訴人則以：系爭契約係因可歸責於上訴人之事由致給付
    遲延，經被上訴人催告後，上訴人仍拒絕履約，被上訴人方
    解除系爭契約，上訴人並未舉證被上訴人有何給付不能及不
    完全給付之情形，亦未提出任何證據證明損害賠償額度應以
    系爭契約總價款三成計算，上訴人空言請求被上訴人賠償26
    7,000 元，實屬無據等語置辯。
三、原審駁回上訴人之反訴，上訴人不服，提起上訴，上訴聲明
    為：(一)原判決廢棄。(二)被上訴人應賠償上訴人267,000 元及
    自第一審反訴起訴狀繕本送達被上訴人之翌日起至清償日止
    ，按年息5 ％計算之利息。被上訴人答辯聲明為：上訴駁回
    。
四、按「因可歸責於債務人之事由，致給付不能者，債權人得請
    求賠償損害。」、「因可歸責於債務人之事由，致為不完全
    給付者，債權人得依關於給付遲延或給付不能之規定行使其
    權利。因不完全給付而生前項以外之損害者，債權人並得請
    求賠償。」，民法第226 條第1 項、第227 條定有明文。本
    件上訴人反訴請求被上訴人賠償損害，無非以上訴人給付不
    能及不完全給付為據。惟按以金錢為給付標的之債務乃種類
    之債，不生客觀上給付不能或不完全給付之問題。經查，依
    本件兩造契約內容，被上訴人所負之債務為承攬報酬之給付
    ，核其性質係屬以本國通用貨幣給付之金錢之債，依法自無
    給付不能或不完全給付之問題。從而，上訴人以被上訴人有
    給付不能及不完全給付之情形，依民法第226 條、第227 條
    訴請被上訴人賠償損害，尚屬無據。原審為上訴人敗訴之判
    決，理由雖有不同，惟結論並無二致，仍應維持。上訴人求
    予廢棄改判，為無理由，應予駁回。
參、本件事證已臻明確，兩造其餘攻擊防禦方法及未經援用之證
    據，經審酌後核與判決結果不生影響，爰不一一論述，附此
    敘明。
據上論結，本件上訴為一部有理由，一部無理由，依民事訴訟法
第436 條之1 、第450 條、第449 條第2 項、第79條，判決如主
文。
中    華    民    國    98    年    12    月    29    日
                  民事第二庭審判長法  官  劉克聖
                                  法  官  張震武
                                  法  官  劉佩宜
上列正本證明與原本無異
本判決不得上訴
中    華    民    國    98    年    12    月    29    日
                                  書記官  賴柏仲

司法院資訊處製作；財團法人民間司法改革基金會備份。
